臺灣新竹地方法院刑事判決　　　　　　　 94年度易緝字第7號
公　訴　人　臺灣新竹地方法院檢察署檢察官
被　　　告　甲○○　男　37歲.
　　　　　　　　　　（另案於臺灣新竹監獄執行中）
上列被告因贓物案件，經檢察官提起公訴（91年度偵字第4398號
），本院判決如下：
    主  文
甲○○無罪。
    理  由
一、公訴意旨略以：被告甲○○明知車號VMJ—307號輕型機車一
    部係來路不明之贓物，竟於民國91年間，自不詳人士處收受
    之，供作代步之用，並於同年7月26日上午11時許，在其位
    於新竹縣寶山鄉○○村○鄰○○路399號之住處，將該機車借
    予亦明知該機車係屬來路不明贓物之表弟即被告丁○○（已
    先經本院判決無罪並經臺灣高等法院以92年度上易字第3347
    號判決上訴駁回確定），並向被告丁○○稱：這部車不用鑰
    匙也可以騎等語。嗣於翌（27）日下午4時許，為警在丁○○位於新竹縣寶山鄉○○村○鄰○○路311號之住處前，查獲
    該部機車而循線查知上情，因認被告甲○○涉犯刑法第349
    條第1項之收受贓物罪嫌等語。
二、按犯罪事實應依證據認定之，無證據不得認定犯罪事實；不
    能證明被告犯罪者，應諭知無罪之判決，刑事訴訟法第154
    條第2項、第301條第1項分別定有明文。又刑事訴訟上證明
    之資料，無論其為直接證據或間接證據，均須達於通常一般
    之人均不致於有所懷疑，而得確信其為真實之程度，始得據
    為有罪之認定，若其關於被告是否犯罪之證明未能達此程度
    ，而有合理性懷疑之存在，致使無從形成有罪之確信，根據
    「罪證有疑、利於被告」之證據法則，即不得遽為不利被告
    之認定（最高法院76年度台上字第4986號判例意旨參照）。
三、公訴人認為被告甲○○涉犯上開收受贓物犯行，無非以：右
    開機車被竊之事實已經車主丙○○陳述在卷，並有贓證物品
    認領收據一紙附卷可稽，證人即另被告丁○○於偵查中及本
    院審理時亦證稱該部機車係向被告甲○○所借用，證人即警
    員乙○○亦具結證稱曾目睹被告甲○○騎乘該部未掛大牌的
    車號VMJ─307號機車，衡情，證人丁○○應無誣陷被告甲○○之理，可認其應確實有向不詳人士收該部其明知為贓物之
    機車等語，為其論據。
四、訊據被告甲○○雖坦承另被告即其表弟丁○○的確在騎該車
    前曾問過其是否可以騎用該車，惟堅詞否認涉有何收受贓物
    之犯行，辯稱：那部車是某一天就突然停在我家後面已經沒
    有人在住的三合院前，車子沒有掛車牌，我自己有汽車及機
    車，我沒有必要去騎那部車；7月27日那天丁○○說要向我
    借那部車，我告訴他那部車不是我的，他就直接走向那部車
    ，弄一弄就騎走了，我並沒有跟他說那部車不用鑰匙也可以
    騎，至於乙○○是因為之前逮捕被通緝的我時曾不慎掉進垃
    圾堆所以對我懷恨在心等語。
五、本院認定被告甲○○被訴收受贓物罪之犯行應無罪之理由如
    下：
（一）經查，證人即查獲本案之警員乙○○，其於偵訊時曾到庭
      結證稱：我在91年7月27日查獲日的前二星期左右的某一
      天下午3時許，親眼目睹甲○○騎乘這部VMJ─307號機車
      行經寶新路新城國小前，且機車未懸掛牌照，當時因為我
      來不及追趕，所以無法當場查獲，等到我追到甲○○家時
      ，機車已經停在他家門口，我上前去摸，發現引擎還是熱
      的，後來到7月27日下午我去當時被通緝的丁○○家抓丁○○時，這部贓車就停在丁○○家門口，我問丁○○車子
      是哪裡來的，他說是向甲○○借的，我看機車的引擎鎖及
      行李廂鎖都被撬開了，因為如此我才能確認之前甲○○騎
      的機車與丁○○被查獲的機車是同一部等語（見偵查卷第
      45 至46頁，九91年9月2日訊問筆錄）；其於本院審理時
      仍具結證述如上，並補充：我在逮捕丁○○之前一星期左
      右，我到新城國小去簽巡邏箱時，我看到甲○○騎了一部
      沒有大牌的機車，所以我就去追他，他家離巡邏箱不到
      100公尺，但是他騎的很快，我才要過去，他就已經騎到
      家並且跑掉，所以當天沒有抓到他，但是在發生這件事的
      前幾天我有在他家門前，看到這部機車一次，只是不曉得
      是贓車，車子沒有掛大牌，我以為是被吊扣，後來那天追
      到他家門口，我抄下引擎號碼，回去用電腦去查才發現是
      贓車，這部車子的外觀很好確認，電門的鑰匙孔與座墊行
      李箱孔整個被撬開，引擎號碼跟我之前所確認的號碼一樣
      ，我可以確認甲○○有騎過那台車子，甲○○家後面，的
      確有一個三合院等語（見本院卷第24頁正面至27頁反面、
      94 年4月11日審判筆錄），證人乙○○二次均結證表示自
      己確實曾親眼目睹被告甲○○騎乘該部機車，雖然被告嗣
      後表示自己與證人乙○○間有仇恨存在，惟被告於證人在
      庭時對此並未提出任何意見，直到證人離開後始行提出，
      二人間是否確有此事已屬有疑，況證人乙○○身為警務人
      員，又曾二度就上開問題具結表示願負刑法偽證罪之責任
      ，其上開曾親眼目睹被告甲○○騎乘該部機車之證言應可
      採信。
（二）次查，證人丁○○於本院審理時結證稱：甲○○是我表哥
      ，這部機車我之前就看到一直停在甲○○家前面，也看過
      他騎這部車，我以為是他的車，我才會向他借，他跟我說
      不用鑰匙也可以騎，意思是不需要一定要用那部車的鑰匙
      ，結果我用身上弟弟的機車鑰匙真的可以騎，因為鑰匙孔
      雖然已經被撬開，但還是需要一個工具去撥，我就把它騎
      回家等語（見本院卷第27頁反面至30頁反面、上開審判筆
      錄），證人丁○○自己在同案中亦被起訴收受贓物，其或
      許是因為涉及自己的刑責，所以在偵查中、本院審理時（
      91年度易字第768號）、臺灣高等法院審理時（92年度上
      易字第3347號）就自己騎乘該部車的情形有部分細節固有
      不一致之情，然就該機車是向被告甲○○借用、曾看過被
      告甲○○騎乘此部分則始終一致，被告甲○○亦坦承證人
      丁○○在欲騎乘該部機車時確實有向其詢問過可否使用，
      足認在客觀上證人丁○○的確認為當時該部機車是在被告
      甲○○的管領使用中，此與上開證人乙○○所證部分可以
      相合，被告甲○○應確實曾有騎用該車之行為，否則其自
      己對於該車之外觀等情形應該不會這麼清楚，被告甲○○
      此部分所辯尚不可採。
（三）惟查，車號VMJ─307號機車係在88年5月17日時即失竊乙
      情，已據被害人丙○○於警詢時陳述在卷，並有車輛竊盜
      、車牌失竊資料個別查詢報表一份附於偵查卷第10頁可參
      ，該部機車係在距離本件被查獲之91年7月27日約三年前
      就已經脫離車主即被害人之管領支配，在這三年的期間均
      未被查獲發現，此為可確定之事實；而在本件被查獲時，
      該部機車的電門鑰匙孔、座墊行李箱孔都已壞掉，亦未懸
      掛大牌，極有可能是在遭不詳人士竊取並使用一段不短的
      時間後被棄置在該處，適為被告甲○○、證人丁○○等人
      利用，公訴人就被告甲○○究竟是否係向不詳人士收受該
      部贓車之部分未能再舉證證明，僅以推論認定被告有收受
      贓物之行為與犯意，其證明力尚嫌不足。
（四）按，刑事訴訟法第161條已於91年2月8日修正公布，修正
      後同條第1項規定：檢察官就被告犯罪事實，應負舉證責
      任，並指出證明之方法。因此，檢察官對於起訴之犯罪事
      實，應負提出證據及說服之實質舉證責任，倘其所提出之
      證據，不足為被告有罪之積極證明，或其闡明之證明方法
      ，無從說服法官以形成被告有罪之心證，基於無罪推定之
      原則，自應為被告無罪判決之諭知。本件檢察官提出之證
      據，經本院調查證據並全部審酌後，雖可證明被告甲○○
      有騎乘該車之事實，但尚不足證明其有收受贓物之犯行。
      此外，復查無其他積極證據足資認定被告甲○○有公訴人
      所指之收受贓物犯行，本院自應對被告為無罪判決之諭知
      ，以免冤抑。
（五）至於其行為或許構成刑法第337條侵占離本人持有之物之
      侵占罪，惟究與刑法第349條第1項收受贓物罪之構成要件
      有間，又因其二者之基本社會事實不同，本院無從予以變
      更起訴法條，自應由公訴人另行依法處理。
據上論斷，應依刑事訴訟法第301條第1項，判決如主文。
本案經檢察官宋重和到庭執行職務。
中　　華　　民　　國　　94　　年　　4 　　月　　25　　日
                刑事第六庭  審判長法  官  遲中慧
                                  法  官  魏瑞紅
                                  法　官  林昌義
以上正本證明與原本無異。
如不服本判決，應於判決送達後10日內向本院提出上訴狀 (應附
繕本 )，上訴於臺灣高等法院。
中　　華　　民　　國　　94　　年　　4 　　月　　25　　日
                                  書記官  江靜玲
